臺灣高等法院刑事判決
111年度交上易字第28號
上  訴  人  臺灣桃園地方檢察署檢察官 
被      告  陳奕貴


選任辯護人  黃暖琇律師
上列上訴人因被告公共危險案件，不服臺灣桃園地方法院109年
度審交易字第289號，中華民國110年9月22日第一審判決（起訴
案號：臺灣桃園地方檢察署109年度偵字第16287號），提起上訴
，本院判決如下：
    主  文
原判決撤銷。
陳奕貴駕駛動力交通工具吐氣所含酒精濃度達每公升零點二五毫
克以上，累犯，處有期徒刑陸月，如易科罰金，以新臺幣壹仟元
折算壹日。
    事  實
一、陳奕貴前有多次酒醉駕車之公共危險前科，於民國103、104
    年間因公共危險案件，分別經本院以103年度交上易字第368
    號及臺灣桃園地方法院以104年度審交易字第9號等判決各判
    處有期徒刑8月、10月確定，經入監執行，嗣於105年6月2日
    因保護管束期滿執行完畢，猶不知警惕，於109年5月2日11
    時30分至同日13時許，在桃園市○○區○○街友人住處飲酒，明
    知飲酒後不得駕駛動力交通工具，仍基於酒後駕駛動力交通
    工具之犯意，於同日13時許，自該處駕駛車牌號碼0000-00
    號自用小客車上路，嗣於同日15時6分許，行經桃園區寳慶
    路70號前時，為警攔檢盤查，嗣於同日11分測得其吐氣所含
    酒精濃度達每公升0.85毫克。
二、案經桃園市政府警察局桃園分局報告臺灣桃園地方檢察署檢
    察官偵查起訴。
    理  由
壹、程序事項
  ㈠按「對汽車駕駛人實施本條例第35條第1項第1款測試（即酒
    精濃度測試）之檢定時，應以酒精測試儀器檢測且實施檢測
    過程應全程連續錄影，並依下列程序處理：…二、詢問受測
    者飲用酒類或其他類似物結束時間，其距檢測時已達15分鐘
    以上者，即予檢測。違反道路交通管理事件統一裁罰基準及
    處理細則第19條之2第1項第2款、第3款、第4款定有明文。
    又依道路交通事故處理辦法第10條第1項第3款規定：「警察
    機關對道路交通事故現場，應就下列事項詳加勘察、蒐證、
    詢問關係人，據以分析研判：…三、駕駛人身心狀況與人、
    車損傷之痕跡、程度及附著物之狀況」。次按道路交通事故
    處理規範第15條規定『對於交通事故現場各種有利於還原真
    相的跡證，應詳細採集記錄，注意下列事項：…㈡汽車或動力
    機械駕駛人若有疑似酒後駕駛或施用毒品、迷幻藥、麻醉藥
    品及其相關類似之管制藥品情形，或當事人現場要求者，應
    即對各造駕駛人實施檢測。另針對肇事逃逸事後到案者，依
    個案具體事實實施酒精濃度測試檢定。依上開規範，警方對
    於駕駛人自述飲酒情況及身心狀況，均應依法進行酒測。查
    被告陳奕貴（下稱被告）於警詢陳明：我約於109年5月2日1
    1時30分許，在桃園區龍安街朋友家喝酒，喝二杯塑膠杯裝
    的米酒。我和我朋友一起喝的，喝到今日（2日）13時許結
    束。警方於同日15時11分，在桃園市○○區○○路00號對我施予
    酒測，酒測值達0.85MG/L，是我親自吹測並於酒測單簽名捺
    印，警方酒測前，我有告知警方我飲酒已經超過15分鐘等語
    （偵卷第16頁）；其於偵查中供明：我對於測試過程及測試
    儀器，沒有意見等語；嗣於本院稱：下午3時6分經寶慶路70
    號前被警攔查，警察騎機車來敲車門，要盤查我，我把右邊
    窗戶搖下，問警察何事，警察聞到我身上酒氣濃厚，懷疑我
    酒駕，其實我載的大哥比較醉，他的酒精濃度很高等語（本
    院卷第62頁）；被告對於酒駕後經警攔檢酒測情形，前後供
    述一致，自堪採信。被告酒駕遭攔檢，經警發現被告身上酒
    氣濃厚，詢問其是否喝酒，被告自承其已飲酒達2小時，且
    離酒測已逾15分鐘，對於酒測過程及測試儀器均無異議，自
    難謂員警之酒測有違上述規定，則本案酒精測定紀錄表，應
    有證據能力。至被告之選任辯護人雖以：警員劉秉和違背上
    開違反道路交通管理事件統一裁罰基準及處理細則第19條之
    2第1項規定未連續錄影，且警員劉秉和就如何攔查被告之過
    程於職務報告稱係因駕駛車輛明顯搖晃，然於原審審理時卻
    證稱係迴轉未打方向燈，而違反法律正當程序云云，然查警
    員劉秉和業於原審審理時結證稱：對被告攔停酒測的過程，
    有以密錄器錄影，但因時間久遠，循環錄影業已覆蓋，我知
    道違反道路交通管理事件統一裁罰基準及處理細則第19條之
    2第1項規定要連續錄影，且當時我是依刑法公共危險罪移送
    ，當下的確有將本案取締酒駕過程經由密錄器拍攝影像標儲
    存於電腦中，是存在雲端硬碟裡，全派出所一起使用的等語
    （原審卷第106至107頁），並有桃園市政府警察局桃園分局
    109年12月10日桃警分刑字第1090070887號函及職務報告（
    原審卷第141至143頁）、原審110年4月13日公務電話紀錄（
    原審卷第191頁）在卷可稽，足見警員劉秉和應有依上開規
    定連續錄影，僅係因循環錄影業已經覆蓋；參以被告於本院
    審理中供述：當天我開到路口要迴轉，慢慢轉彎時，警察就
    騎機車過來敲門，要盤查我，我把右邊車窗搖下，警察請我
    靠邊，然後叫我將證件給他，當時我載的大哥比較醉等語（
    本院卷第62頁），核與警員劉秉和於原審審理中結證稱：當
    時因被告要迴轉時沒有打方向燈，我就攔下被告，發現被告
    渾身酒味，被告搖下車窗時，可以看到駕駛的被告及乘客處
    於非常酒醉之情況，且車内酒味十分濃厚，當下被告講話都
    是酒氣，且屬於講話有點恍惚的狀態等語相符（原審卷第10
    0、106頁），足見警員劉秉和確實係因被告迴轉違規進行盤
    查時發現被告酒氣濃厚而為酒駕之現行犯，始對被告進行酒
    精濃度測試，益徵選任辯護人前揭主張，自不足採信。
  ㈡按被告以外之人於審判外之陳述，雖不符刑事訴訟法第159條
    之1至159條之4之規定，而經當事人於審判程序同意做為證
    據，法院審酌該言詞陳述或書面陳述做成時之情況，認為適
    當者，亦得為證據；又當事人、代理人或辯護人於法院調查
    證據時，知有刑事訴訟法第159條第1項不得為證據之情形，
    而未於言詞辯論終結前聲明異議者，視為有前項之同意，刑
    事訴訟法第159條之5定有明文。經查，檢察官、被告及其辯
    護人於本院審判程序時均未對證據能力有所爭執（本院卷第
    59至61頁），供述證據部分視為同意作為證據，本院審酌各
    該證據做成或取得時狀況，並無顯不可信或違法取得等情況
    ，且經本院依法踐行證據調查程序並認為適當，而有證據能
    力；其餘資以認定本案犯罪事實之非供述證據，亦查無違反
    法定程序取得之情形，依刑事訴訟法第158條之4之反面解釋
    ，亦有證據能力。
貳、實體事項
一、認定犯罪事實所憑之證據及理由
　　訊據被告固不否認有飲酒後駕駛動力交通工具，且於上開時
    、地，駕駛自用小客車經警測得其吐氣所含酒精濃度為每公升
    0.85毫克之事實，惟矢口否認有何不能安全駕駛之犯行，辯
    稱：我當天下午3時6分駕自用小客車經桃園市寶慶路回家，
    因載同車友人回家，同車友人婉拒回家前購置禮物，建議直
    接返家，乃於寶慶路路口等綠燈後迴轉，綠燈後即慢慢迴轉
    ，警員即來盤查、酒測云云；被告之辯護人則以：被告是在
    路口確認綠燈後，才慢慢迴轉，並非未注意往來車輛貿然迴
    轉，警員在被告迴轉後停在路邊才跟上去，當時被告並無任
    何違規情形，警員自不能基於主觀臆測而任意隨機盤查，否
    則依司法院大法官釋字第535號解釋是違背程序正義，違法
    取證，被告固然自白酒駕情形，惟警員違法攔查，既無補強
    證據，違反正當法律程序，自不構成本罪云云為被告置辯。
    惟查：
　㈠被告就其於上開時、地駕駛動力交通工具吐氣所含酒精濃度
    達每公升0.25毫克以上之事實，迭於警詢、偵查、原審及本
    院審理時均坦承不諱（偵卷第16、17、55、56頁、原審卷第
    44頁、本院卷第62頁），並有酒精測定紀錄單、桃園市政府
    警察局違反道路交通管理事件通知單在卷佐證（偵卷第27至
    29頁），被告上開任意性自白，核與事實相符，至堪採信。
　㈡按告訴人、證人之陳述有部分前後不符，或相互間有所歧異
    ，究竟何者為可採，法院仍得本其自由心證予以斟酌，非謂
    有不符或矛盾，即應認其全部均為不可採信；尤其關於行為
    動機、手段及結果等之細節方面，告訴人之指陳，難免故予
    誇大，證人之證言，有時亦有予以渲染之可能；然其基本事
    實之陳述，若果與真實性無礙時，則仍非不得予以採信（最
    高法院74年台上字第1599號判決意旨參照）。查關於本件之
    查獲經過，雖警員劉秉和於109年10月4日提出職務報告稱「
    職劉秉和於109年5月2日14時至16時擔服勤務時，至桃園區
    寶慶路70號前攔查一部行跡可疑自小客時，該車駕駛陳奕貴
    渾身酒氣，且身旁乘載一名同樣渾身酒氣之男子，駕駛車輛
    明顯搖晃，經酒測後，酒測值高達0.85MG/L，經職查看密錄
    器畫面，因時間久遠，且密錄器循環錄影，致當下畫面已覆
    蓋，經調閱道路監視器，因監視器保存期限為一個月故無法
    調閱，附近民宅監視器畫面皆已覆蓋，該陳嫌違法事實明確
    ，且當時筆錄内容已坦承觸法…」（原審卷71頁）。而後證
    人劉秉和則於109年11月19日審理中證述當時係因被告迴轉
    時沒有打方向燈而攔停被告，經被告搖下車窗後發現被告渾
    身酒氣，始對被告施以酒測等語(原審卷第100、106頁），
    然參酌被告於本院審理中之供述：當天我開到路口要迴轉，
    慢慢轉彎時，警察就騎機車過來敲門，要盤查我，我把右邊
    車窗搖下，警察請我靠邊，然後叫我將證件給他等語（本院
    卷第62頁），應認證人劉秉和於原審審理中之證述内容，較
    符合案發當時之情況；又證人劉秉和另於原審作證時證稱自
    109年5月至109年11月19日止，所值勤取締酒駕之案件數量
    約有150件，印象中被告車輛為黑色自小客車等語（原審卷
    第101、105頁）。然被告當日實際所駕駛之車輛乃銀色之自
    用小客車，此有車號查詢汽車車籍資料1份在卷可參（偵卷
    第31頁）。考量證人劉秉和於109年11月19日至原審作證，
    實已距離案發之時有分別近5個月與6個月之久。又證人職業
    為員警，日常勤務之一即為取締交通違規及酒駕，記憶多有
    模糊或混淆，並非無可能，然證人劉秉和證述案發當日係因
    被告要迴轉時沒有打方向燈，我就攔下被告，發現被告渾身
    酒味，被告搖下車窗時，可以看到駕駛的被告及乘客處於非
    常酒醉之情況，且車内酒味十分濃厚，當下被告講話都是酒
    氣，且屬於講話有點恍惚的狀態等語相符（原審卷第100、1
    06頁），核與被告供述當天係因迴轉後警員即前來盤檢，當
    時除被告自己外，車内所載之乘客酒精濃度亦很高等語（本
    院卷第62頁）相符，則證人劉秉和基本事實之陳述，即被告
    迴轉違規，前往盤查發現被告及車内乘客酒醉且精神恍惚，
    被告疑似酒駕現行犯，乃對被告實施酒精濃度測試等而與真
    實性無礙時，則仍非不得予以採信。則警員以被告係酒駕之
    現行犯對被告實施酒精濃度測試，自無選任辯護人所稱違法
    攔查違反法律正當程序之可言。
　㈢綜上，本案事證明確，被告此部分犯行堪以認定，應依法論
    科。
二、論罪科刑
　㈠核被告所為，係犯刑法第185條之3第1項第1款之駕駛動力交
    通工具吐氣所含酒精濃度達每公升0.25毫克以上之罪。
　㈡被告前於⒈90年間，因酒後駕車之公共危險案件，經臺灣新竹
    地方法院判處罰金6000元確定，90年4月24日繳清罰金執行
    完畢；⒉93年間，因酒後駕車之公共危險案件，經臺灣新竹
    地方法院以93年度竹交簡字第584號判決判處罰金1萬2000元
    確定，於93年11月11日繳清罰金執行完畢；⒊98年間，因酒
    後駕車之公共危險案件，經臺灣桃園地方法院以98年度壢交
    簡字第506號判決判處有期徒刑3月確定，於98年5月21日以
    易科罰金執行完畢；⒋99年間，因酒後駕車之公共危險案件
    ，經臺灣桃園地方法院以99年度壢交簡字第309號判決判處
    有期徒刑5月確定，於99年5月24日以易科罰金執行完畢；⒌
    於101年間，因酒後駕車之公共危險案件，經臺灣桃園地方
    法院以101年度壢交簡字第966號判決判處有期徒刑6月，併
    科罰金新臺幣3萬元確定，於101年6月28日易科罰金執行完
    畢；⒍於103年3月間，因酒後駕車之公共危險案件，經臺灣
    新北地方法院以103年度審交易字第585號判決判處有期徒刑
    8月，嗣經本院以103年度交上易字第368號判決駁回被告上
    訴確定；⒎103年12月間，因酒後駕車之公共危險案件，經臺
    灣桃園地方法院以104年度審交易字第9號判決判處有期徒刑
    10月，上開⒍、⒎2罪於105年6月2日縮刑期滿執行完畢。前開
    各情，有本院被告前案紀錄表在卷可稽，依刑法第47條第1
    項之規定，本件係於五年以內，因故意再犯有期徒刑以上之
    罪，構成累犯。參照司法院釋字第775號解釋意旨，被告前
    因犯罪而經徒刑執行完畢或一部之執行而赦免後，理應產生
    警惕作用，返回社會後能因此自我控管，不再觸犯有期徒刑
    以上之罪，然卻故意再犯本罪，足見被告有其特別惡性，且
    前罪之徒刑執行無成效，對於刑罰之反應力顯然薄弱，又所
    犯前案與本案犯罪型態相同，且所侵害之法益、對社會之危
    害程度非輕、犯罪次數頻繁，自應依刑法第47條第1項之規
    定加重其刑。
三、撤銷改判之理由
　　原審未仔細勾稽，遽以不能證明被告犯罪，而為無罪之諭知
    ，認事用法，均有未洽。檢察官執此為上訴意旨，為有理由
    ，應由本院予以撤銷改判。爰審酌被告有多次酒駕前科，竟
    仍不知悔改，明知服用酒類對人之意識能力具不良影響，超
    量飲酒易致事務之辨識及反應較為薄弱，倘駕車行駛於道路
    ，稍有不慎即有引發嚴重車禍之可能，實屬危險之舉，被告
    再犯本案，酒駕上路，經測得吐氣所含酒精濃度高達每公升
    0.85毫克，既漠視自身安危，亦罔顧公眾安全，兼衡其高中
    畢業之教育程度、家庭狀況勉持等一切情狀，量處有期徒刑
    6月，並諭知易科罰金之折算標準。
據上論斷，應依刑事訴訟法第369條第1項前段、第364條、第299
條第1項前段，判決如主文。
本案經檢察官李允煉提起公訴，檢察官劉仲慧提起上訴，檢察官
何明楨到庭執行職務。
中　　華　　民　　國　　111 　年　　3 　　月　　17　　日
                  刑事第十九庭  審判長法　官  曾淑華
                                      法　官  陳文貴
                                      法　官  許文章
以上正本證明與原本無異。
如不服本判決，應於收受送達後20日內向本院提出上訴書狀，其
未敘述上訴之理由者並得於提起上訴後20日內向本院補提理由書
（均須按他造當事人之人數附繕本）「切勿逕送上級法院」。
                                      書記官  陳盈芝
中　　華　　民　　國　　111 　年　　3 　　月　　17　　日
附錄：本案論罪科刑法條全文　　
中華民國刑法第185條之3
駕駛動力交通工具而有下列情形之一者，處3年以下有期徒刑，
得併科30萬元以下罰金：
一、吐氣所含酒精濃度達每公升零點二五毫克或血液中酒精濃度
    達百分之零點零五以上。
二、有前款以外之其他情事足認服用酒類或其他相類之物，致不
    能安全駕駛。
三、服用毒品、麻醉藥品或其他相類之物，致不能安全駕駛。
因而致人於死者，處3年以上10年以下有期徒刑，得併科2百萬元
以下罰金；致重傷者，處1年以上7年以下有期徒刑，得併科1百
萬元以下罰金。
曾犯本條或陸海空軍刑法第54條之罪，經有罪判決確定或經緩起
訴處分確定，於十年內再犯第1項之罪因而致人於死者，處無期
徒刑或5年以上有期徒刑，得併科3百萬元以下罰金；致重傷者，
處3年以上10年以下有期徒刑，得併科2百萬元以下罰金。